臺灣高雄地方法院刑事判決　　　　　　 94年度易緝字第126號
公　訴　人　臺灣高雄地方法院檢察署檢察官
被　　　告　乙○○
　　　　　　　　　　　樓
　　　　　　沈梁美心
選任辯護人　吳春生律師
　　　　　　吳俊昇律師
上列被告因偽造文書案件，經檢察官提起公訴（87年度偵緝字第
1048號、第1049號），嗣經本院通緝到案，本院準備程序進行中
，因被告就被訴事實為有罪之陳述，經告知簡式審判程序意旨，
並聽取公訴人及被告之意見後，本院合議庭裁定由受命法官獨任
依簡式審判程序審理，並將上列被告合併審理，判決如下：
    主  文
乙○○、沈梁美心共同明知為不實之事項，而使公務員登載於職
務上所掌之公文書，足以生損害於公眾及他人，均處有期徒刑肆
月，如易科罰金，以參佰元折算壹日。均緩刑參年。
    事  實
一、乙○○、沈梁美心夫妻，分別係菁英螺絲企業有限公司（下
    稱菁英公司）之董事及監察人，係實際執行業務之人。因欲
    逃避債務，明知甲○○、丁○○並未出資亦非公司股東，竟
    將甲○○虛列為公司董事長並持有910,000 股、丁○○為董
    事並持有575,000 股，於民國81年4 月25日，將其2 人於業
    務上制作不實之股東會議記錄及股東名冊，虛偽記載甲○○
    、丁○○為該公司股東之事實，並將此不實內容之股東會議
    記錄及股東名冊隨菁英公司變更登記申請書由不知情之會計
    師事務所人員執往臺灣省政府建設廳（下稱省府建設廳），
    使省府建設廳內部承辦公司變更登記之公務員將此不實事項
    登載於職務上所掌之公文書，致生損害於甲○○、丁○○及
    省府建設廳對於公司管理之正確性。
二、案經臺灣高雄地方法院檢察署檢察官自動檢舉偵查起訴。
    理  由
一、本件被告乙○○及沈梁美心，所犯偽造文書罪，最重本刑為
    3 年以下有期徒刑，其追訴權期間為10年，其間自犯罪日起
    至緝獲被告進行審判日止，合併計算時效進行之期間共有13
    年5 月又22天，但扣除：(一)因通緝致時效停止進行之法定停
    止時效進行之期間（即10年之四分之一）2 年6 月；(二)自82
    年4 月1 日檢察官偵查開始日時起至發布通緝前1 日之82年
    12 月30 日止，不生時效進行之期間8 月29日(三)自87年9 月
    30日檢察官撤銷通緝日時起，起訴至本院迄本院發布通緝前
    1 日之88年3 月9 日止，不生時效進行之期間5 月9 日；共
    計3 年8 月又8 天。其追訴權時效進行之期間為9 年8 月又
    14天，追訴權時效尚未完成，依法應為實體之判決。
二、按本件被告乙○○、沈梁美心所犯係死刑、無期徒刑、最輕
    本刑為3 年以上有期徒刑以外之罪，其於準備程序就前揭被
    訴事實為有罪之陳述，經受命法官告知簡式審判程序之旨，
    並聽取其與公訴人之意見後，本院認無不得或不宜改依簡式
    審判程序進行之情事，依刑事訴訟法第273 條之1 第1 項、
    第284 條之1 規定，裁定本件由受命法官獨任進行簡式審判
    程序，合先敘明。
三、上揭犯罪事實，業據被告乙○○及沈梁美心於本院審理時坦
    承不諱，核與證人甲○○、丁○○於偵查中證述之情節相符
    ，並有菁英公司變更登記事項卡、菁英公司董事、監察人名
    單及股東名冊各1 份附卷足稽。
四、核被告2 人所為，係犯刑法第216 條、第215 條之行使業務
    登載不實文書罪及同法第214 條之使公務員登載不實事項於
    公文書罪。起訴書雖僅敘及被告所犯係刑法第214 條之罪，
    惟於本院審理時公訴人當庭追加起訴法條認被告行使偽造股
    東會議記錄及股東名冊而向省府建設廳申請變更登記，另犯
    刑法第216 條、第210 條之行使偽造私文書罪，追加起訴法
    條尚有未洽，惟其基本事實既屬同一，本院自得予以審理並
    依刑事訴訟法第300 條變更起訴法條。被告2 人利用不知情
    之會計師行使業務上登載不實文書，為間接正犯。被告2 人
    就上開犯行，有犯意聯絡及行為分擔，均為共同正犯。被告
    2 人所犯業務上登載不實文書之低度行為，為行使之高度行
    為所吸收，不另論罪。所犯2 罪間，有方法結果之牽連關係
    ，為牽連犯，應從情節較重之使公務員登載不實事項於公文
    書罪處斷。爰審酌被告2 人意圖逃避債務，明知甲○○、丁○○並非菁英公司出資股東，竟不實填載股東會議紀錄及製
    作股東名冊，並行使之，致使債權人未能滿足債權，並影響
    省府建設廳對於公司管理之正確性，及生損害於甲○○、丁○○本人，惟念其犯後坦承犯行，態度尚佳，且已與甲○○
    達成和解等一切情狀，量處如主文所示之刑，併諭知易科罰
    金之折算標準，以示懲儆。又查被告2 人前未曾受有期徒刑
    以上刑之宣告，有卷附台灣高等法院被告前案紀錄表2 份可
    按，經此罪刑宣告，當知所警惕，信無再犯之虞，本院認所
    宣告之刑以暫不執行為適當，併均諭知緩刑3 年，以啟自新
    。
據上論斷，應依刑事訴訟法第273 條之1 第1 項、第284 條之1
、第299 條第1 項前段、第300 條，刑法第28條、第216 條、第
215 條、第214 條、第55條，第41條第1 項前段，第74條第1 款
，罰金罰鍰提高標準條例第1 條前段、第2 條，判決如主文。
本案經檢察官丙○○到庭執行職務。
中　　華　　民　　國　　94　　年　　10　　月　　31　　日
                  鳳山刑事第1 庭      法　官  林芳華
以上正本證明與原本無異。
如不服本判決，應於判決送達後10日內，向本院提出上訴狀。
中　　華　　民　　國　　94　　年　　11　　月　　1 　　日
                                      書記官  賴佳慧
附錄本案論罪科刑法條
刑法第214條
明知為不實之事項，而使公務員登載於職務上所掌之公文書，足
以生損害於公眾或他人者，處3 年以下有期徒刑、拘役或500 元
以下罰金。
刑法第215條
從事業務之人，明知為不實之事項，而登載於其業務上作成之文
書，足以生損害於公眾或他人者，處3 年以下有期徒刑、拘役或
500 元以下罰金。
刑法第216條
行使第 210 條至第 215 條之文書者，依偽造、變造文書或登載
不實事項或使登載不實事項之規定處斷。
